【裁判字號】    99,交聲,1528
【裁判日期】    991029
【裁判案由】    違反道路交通管理處罰條例聲明異議
【裁判全文】
臺灣桃園地方法院刑事交通事件裁定    99年度交聲字第1528號
原處分機關  臺北市交通事件裁決所
代  表  人  林文淵
異  議  人  甲○○
上列異議人因違反道路交通管理處罰條例案件，對於臺北市交通
事件裁決所為如附表所示之違反道路交通管理事件裁決書處分，
聲明異議，本院裁定如下：
    主  文
異議駁回。
    理  由
一、異議意旨略以：原處分認異議人於附表所示時、地，有附表
    所示違規事實，經掣單舉發，而分別依附表所示規定，裁罰
    異議人如附表所示罰鍰，惟異議人認其因深夜返家及違規處
    所標示不明下，未察覺公車站牌，並非故意違規停車，且公
    車招呼站標示與道路路面旁，應有醒目顯著之標示，若未有
    此設置，顯有誤導之疑，而認其無如附表所示違規事實，為
    此，爰依法聲明異議等語。
二、按汽車駕駛人停車時，在禁止臨時停車處所停車者，處新臺
    幣（下同）600 元以上1,200 元以下罰鍰，而按交岔路口、
    公共汽車招呼站10公尺內、消防栓、消防車出入口5 公尺內
    不得臨時停車，道路交通管理處罰條例第56條第1 項第1 款
    、道路交通安全規則第111 條第1 項第2 款，分別定有明文
    。
三、次按道路交通管理之稽查，違規紀錄，由交通勤務警察，或
    依法令執行交通稽查任務人員執行之；汽車駕駛人違規停車
    而不在場，當場不能或不宜攔截製單舉發者，得逕行舉發，
    且應記明車輛牌照號碼、車型等可資辨明之資料，以汽車所
    有人為被通知人製單舉發；又道路交通管理處罰條例第7 條
    之2 之逕行舉發，有汽車有道路交通管理處罰條例第56條第
    1 項規定之情形，而駕駛人、汽車所有人不在場或未能將汽
    車移置每逾2 小時，得連續舉發，道路交通管理處罰條例第
    7 條第1 項、第7 條之2 第2 項但書第4 款、第4 項、第85
    條之1 第2 項第2 款亦分別定有明文。又查，按道路交通管
    理處罰條例係為加強道路交通管理，維護交通秩序，確保交
    通安全而制定。於民國86年1 月22日增訂公布同條例第85條
    之1 規定，係對於汽車駕駛人違反同條例第56條第1 項各款
    而為違規停車之行為，得為連續認定及通知其違規事件之規
    定，乃立法者對於違規事實一直存在之行為，考量該違規事
    實之存在對公益或公共秩序確有影響，除使主管機關得以強
    制執行之方法及時除去該違規事實外，並得藉舉發其違規事
    實之次數，作為認定其違規行為之次數，從而對此多次違規
    行為得予以多次處罰，並不生一行為二罰之問題，故與法治
    國家一行為不二罰之原則，並無牴觸。立法者固得以法律規
    定行政機關執法人員得以連續舉發及隨同多次處罰之遏阻作
    用以達成行政管制之目的，但仍須符合憲法第23條之比例原
    則及法律授權明確性原則。鑑於交通違規之動態與特性，則
    立法者欲藉連續舉發以警惕及遏阻違規行為人任由違規事實
    繼續存在者，得授權主管機關考量道路交通安全等相關因素
    ，將連續舉發之條件及前後舉發之間隔及期間以命令為明確
    之規範。道路交通管理處罰條例第85條之1 得為連續舉發之
    規定，就連續舉發時應依何種標準為之，並無原則性規定。
    雖主管機關依道路交通管理處罰條例第92條之授權，於90年
    5 月30日修正發布「違反道路交通管理事件統一裁罰標準及
    處理細則」，其第12條第4 項規定，以「每逾2 小時」為連
    續舉發之標準，衡諸人民可能因而受處罰之次數及可能因此
    負擔累計罰鍰之金額，相對於維護交通秩序、確保交通安全
    之重大公益而言，尚未逾越必要之程度。惟有關連續舉發之
    授權，其目的與範圍仍以法律明定為宜。道路交通管理處罰
    條例第56條第2 項關於汽車駕駛人不在違規停放之車內時，
    執法人員得於舉發其違規後，使用民間拖吊車拖離違規停放
    之車輛，並收取移置費之規定，係立法者衡量各種維護交通
    秩序之相關因素後，合理賦予行政機關裁量之事項，不能因
    有此一規定而推論連續舉發並為處罰之規定，違反憲法上之
    比例原則，亦經司法院大法官釋字第604 號著有解釋在案。
四、又依司法院大法官釋字第275 號解釋意旨，人民違反法律上
    之義務而應受行政罰之行為，法律無特別規定時，雖不以出
    於故意為必要，仍須以過失為其責任條件，但應受行政罰之
    行為，僅須違反禁止規定或作為義務，而不以發生損害或危
    險為其要件者，推定為有過失，於行為人不能舉證證明自己
    無過失時，即應受處罰。違反行政法上義務之行為非出於故
    意或過失者，不予處罰，行政罰法第7 條第1 項亦有明定，
    故違反行政法上義務之行為非僅處罰故意行為，亦及於過失
    行為者甚明。
五、經查：
  (一)異議人於附表所示時、地，將其車輛停放在禁止臨時停車處
    所，即公共汽車招呼站10公尺內之事實，為異議人所不否認
    ，亦有如附表所示裁決書影本、舉發交通違規單、送達證書
    影本、大宗掛號單影本各3 份及舉發照片6 張在卷可稽，上
    揭事實，自堪認定。
  (二)復觀之卷附舉發照片，足見異議人如附表編號1 至3 所示違
    規停車地點之現場地、物相同，應為同一地點之違規至明；
    而如附表所示3 次違規舉發之時間，分別為99年5 月18日上
    午10時3 分、同年月19日上午10時2 分、同年月20日上午9
    時59分，其間隔已逾前開條例規定之「2 小時」，且3 次違
    規時間均已相隔近1 日之久，承前揭規定及大法官釋字解釋
    意旨，則舉發單位因駕駛人違規停車後離去而不在場，有當
    場不能攔截掣單舉發之正當理由，而予逕行連續舉發，核與
    前揭得逕行舉發之規定要件亦無不符，是舉發機關及原處分
    機關對異議人之違規停車行為連續舉發、處罰，依法有據，
    並無違誤。
  (三)異議人雖以前詞置辯，惟查：
  1.稽之卷附舉發照片，可見異議人違規停車地點，有豎立公車
    站牌，而路面亦於「深藍色」路面邊磚上，以「白色」底漆
    記載「公車停靠區」字樣，足徵異議人違規地點，確有明顯
    顯著之「公車招呼站」設施，此為一般用路人均得瞧見，異
    議人停車時疏未注意及此，顯有過失，依前揭規定，自不能
    解免其行政責任，是異議人辯稱：非故意違規停車，應不罰
    云云，殊無足採。
  2.酌以道路交通標誌、標線、號誌之設置，係主管機關基於整
    體交通考量所為之縝密規劃，目的係為維護社會大眾使用道
    路之秩序，並確保人車通行之安全。在非緊急避難情況下，
    尚不能恣意無視交通標誌、標線、號誌之設置，否則交通秩
    序必將無法維繫，人車生命安全亦將無以確保。如認為交通
    標誌、標線、號誌有設置不當之情況，應先依循行政程序提
    出救濟，或向道路主管機關陳述其意見，不得任由民眾各自
    審查認定交通號誌是否設置得當，而逕自決定是否遵守。是
    異議人以公車招呼站標示不明，而認應有醒目顯著之標示云
    云置辯，亦無可採。
六、綜上所述，因異議人於附表所示時、地，將其車輛停放在禁
    止臨時停車處所，即公共汽車招呼站10公尺內，則原處分機
    關依道路交通管理處罰條例第56條第1 項規定，各裁處異議
    人罰鍰1,200 元，並無違誤，異議人執上開情詞聲明異議，
    洵無理由，應予裁定駁回。
七、據上論斷，應依道路交通案件處理辦法第19條，裁定如主文
    。
中    華    民    國    99    年    10    月    29    日
                              交通法庭法  官  謝枚霏
以上正本證明與原本無異。
如不服本裁定，應於裁定送達後5 日內向本院提出抗告狀。
                                      書記官  冒佩妤
中    華    民    國    99    年    10    月    29    日
附表：
┌──┬──┬────┬────┬────┬─────┬─────┬─────┐
│編號│處分│違規汽車│違規時間│違規事實│裁罰依據及│裁決書案號│舉發通知單│
│    │對象│車號    │（民國）│        │內容      │          │案號      │
│    │    │        │、地點  │        │          │          │          │
├──┼──┼────┼────┼────┼─────┼─────┼─────┤
│一  │簡啟│3B-6143 │99年5 月│在禁止臨│道路交通管│99年9 月14│臺北市政府│
│    │鴻  │        │18日上午│時停車處│理處罰條例│日北市裁罰│交通局北市│
│    │    │        │10時3 分│所（公共│第56條第1 │字第裁22-1│交停字第1A│
│    │    │        │、      │汽車招呼│項第1 款規│AF366637號│F366637號 │
│    │    │        │臺北市五│站10公尺│定，裁處罰│          │          │
│    │    │        │分街14巷│內）停車│鍰新臺幣  │（99年9 月│（99年5 月│
│    │    │        │        │        │1,200 元  │14日本人收│24日補充送│
│    │    │        │        │        │          │受送達）  │達其同居人│
│    │    │        │        │        │          │          │即其妻「張│
│    │    │        │        │        │          │          │麗月」）  │
├──┼──┼────┼────┼────┼─────┼─────┼─────┤
│二  │同上│同上    │99年5 月│同上    │同上      │99年9 月14│臺北市政府│
│    │    │        │19日上午│        │          │日北市裁罰│交通局北市│
│    │    │        │10時2 分│        │          │字第裁22-1│交停字第1 │
│    │    │        │、      │        │          │AF368927號│AF368927號│
│    │    │        │臺北市五│        │          │          │          │
│    │    │        │分街14巷│        │          │（99年9 月│（99年5 月│
│    │    │        │        │        │          │14日本人收│26日補充送│
│    │    │        │        │        │          │受送達）  │達其同居人│
│    │    │        │        │        │          │          │即其妻「張│
│    │    │        │        │        │          │          │麗月」）  │
├──┼──┼────┼────┼────┼─────┼─────┼─────┤
│三  │同上│同上    │99年5 月│同上    │同上      │99年9 月14│臺北市政府│
│    │    │        │20日上午│        │          │日北市裁罰│交通局北市│
│    │    │        │9 時59分│        │          │字第裁22-1│交停字第1A│
│    │    │        │、      │        │          │AF371678號│F371678號 │
│    │    │        │臺北市五│        │          │          │          │
│    │    │        │分街14巷│        │          │（99年9 月│（99年5 月│
│    │    │        │        │        │          │14日本人收│26日補充送│
│    │    │        │        │        │          │受送達）  │達其同居人│
│    │    │        │        │        │          │          │即其妻「張│
│    │    │        │        │        │          │          │麗月」）  │
└──┴──┴────┴────┴────┴─────┴─────┴─────┘

司法院資訊處製作；財團法人民間司法改革基金會備份。
